臺灣臺南地方法院民事判決　　　　　　　 96年度訴字第569號
原　　　告　新光產物保險股份有限公司台中分公司
法定代理人　丁○○
訴訟代理人　乙○○
　　　　　　甲○○
被　　　告　丙○○
上列當事人間請求返還不當得利等事件，經本院於民國96年5月2
3日言詞辯論終結，判決如下：
    主      文
被告應給付原告新臺幣壹佰柒拾萬元，及自民國九十六年一月六
日起至清償日止，按週年利率百分之五計算之利息。
訴訟費用新臺幣壹萬柒仟捌佰參拾元由被告負擔。
本判決於原告以新臺幣伍拾柒萬元為被告供擔保後，得假執行。
    事實及理由
壹、程序方面：
一、按訴狀送達後，原告不得將原訴變更或追加他訴。但擴張或
    減縮應受判決事項之聲明者，不在此限，此民事訴訟法第25
    5條第1項第3款定有明文。 本件原告原起訴請求「被告應給
    付原告新臺幣（下同）1,944,000元， 及自起訴狀繕本送達
    翌日起至清償日止， 按週年利率百分之5計算之利息」，嗣
    於審理中更正聲明為 「被告應給付原告1,700,000元，及自
    起訴狀繕本送達翌日起至清償日止， 按週年利率百分之5計
    算之利息」，核係減縮應受判決事項之聲明，揆諸上開規定
    ，尚無不合，應予准許。
二、本件被告丙○○經合法通知，未於言詞辯論期日到場，核無
    民事訴訟法第386條所列各款情形， 爰依原告之聲請，由其
    一造辯論而為判決。
貳、實體方面：
一、本件原告起訴主張：
（一）緣被告陳清基於民國93年9月間， 以附條件買賣之方式向
      訴外人桃苗汽車股份有限公司（下稱桃苗汽車）購買車牌
      號碼5790-KA（尋獲後變更車牌號碼為6292-LV）自小客車
      ，並向原告投保汽車竊盜損失險。嗣該車於93年10月11日
      在被告臺中縣豐原市○○路○段866巷21號住處前遭竊，故
      原告於承受該車所有權後給付被告 1,944,000元保險金，
      原告亦經被告同意於93年12月23日將上開保險金如數支付
      桃苗汽車，抵充被告應負擔之購車價金。 後該車於94年1
      月7日下午尋獲， 並由被告親自領回，惟被告領回該車後
      ，明知該車所有權已栘轉予原告，竟意圖為自己不法之所
      有，於94年1月間將該車以170餘萬元之價格售與友人戊○
      ○，並將轉售之價金侵占人己，作為清償私人工程債務之
      用。被告並因此等侵占犯行，經臺灣臺中地方法院以95年
      度豐簡字第717號刑事簡易判決，判處有期徒刑3月，如易
      科罰金，以銀元300元即900元折算1日確定。
（二）按無法律上之原因而受利益，致他人受損害者，應返還其
      利益。雖有法律上之原因，而其後已不存在者，亦同；因
      故意或過失，不法侵害他人之權利者，負損害賠償責任。
      故意以背於善良風俗之方法，加損害於他人者亦同，民法
      第179條及第184條分別定有明文。查本件被告於系爭自小
      客尋回後本應告知原告，並將系爭自小客車交還，惟被告
      竟基於不法所有之意圖將該車出賣與友人，而受有價金利
      益及債務清償之利益，致原告受有所有權喪失之損害，兩
      者間具有直接因果關係，為不當得利。又被告明知系爭自
      小客車之所有權已為原告所有，仍故意將系爭自小客車出
      賣與第三人，乃故意不法侵害原告之所有權，應負損害賠
      償責任，爰依上開不當得利及侵權行為損害賠償之規定，
      請求被告給付原告1,700,000元等語。 並聲明：如主文所
      示。
二、被告丙○○未於言詞辯論期日到場，就原告起訴所主張之事
    實亦未提出書狀作何聲明及陳述。
三、原告主張之前揭事實，業據原告提出新光產物保險股份有限
    公司保險資料查詢列印、聲明書、同意書、臺灣臺中地方法
    院95年度豐簡字第717號刑事簡易判決、 新光產物保險汽車
    險賠案初步記錄暨理算書、新光產物保險汽（機）車險理賠
    申請書、新光產物保險汽車被竊賠案處理調查表、新光產物
    保險汽車險賠案處理記錄表、高價位汽車承保車體險或單竊
    調查表、臺中縣警察局車輛協尋電腦輸入單、汽車車輛異動
    登記書、進口與貨物稅完稅證明書、車輛竊盜車牌遺失資料
    查詢結果、車主理賠同意書、新光產物保險汽車保險批改申
    請書、汽車險賠款收據暨同意書、讓渡書、汽（機）車各項
    異動登記書、汽（機）車過戶登記書、代位求償委付書及物
    權拋棄證明書等件為證（見臺灣臺中地方法院95年度訴字第
    3476號卷第4頁至第9頁；本院卷第21頁至第51頁），被告並
    於前揭刑事案件偵查中供承在卷，且經臺灣臺中地方法院以
    95年度豐簡字第717號刑事簡易判決，判處有期徒刑3月，如
    易科罰金，以銀元300元即900元折算1日確定等情， 亦有臺
    灣高等法院被告前案記錄表1份在卷 （見本院卷第8頁、第9
    頁）可稽。又被告丙○○並已於相當時期受合法之通知，而
    於言詞辯論期日不到場，亦未提出任何書狀或證據資料爭執
    前揭原告主張之事實。綜合上開證據資料，自堪信原告之主
    張為真實。
四、按因故意或過失，不法侵害他人之權利者，負損害賠償責任
    。故意以背於善良風俗之方法，加損害於他人者亦同；負損
    害賠償責任者，除法律另有規定或契約另有訂定外，應回復
 　 他方損害發生前之原狀。 第1項情形，債權人得請求支付回
    復原狀所必要之費用，以代回復原狀；損害賠償，除法律另
    有規定或契約另有訂定外，應以填補債權人所受損害及所失
    利益為限。民法第184條第1項、第213條第1項、第3項、第2
    16條第1項分別定有明文。 查本件被告為前揭侵占行為，將
    系爭自小客車以170餘萬元之價格轉售與第三人， 侵害原告
    對系爭自小客車之所有權，致原告受有損害。依上開說明，
    原告自得依侵權行為損害賠償之法律關係，請求被告給付損
    害賠償1,700,000元。
五、又按原告以單一之聲明，主張二以上訴訟標的，而請求法院
    擇一訴訟標的為其勝訴之判決者，乃所謂選擇訴之合併，原
    告依其中之一訴訟標的可獲全部受勝訴判決時，法院得僅依
    該項訴訟標的而為判決，對於其他訴訟標的無庸審酌（最高
    法院94年度台上字第2311號判決意旨參照）。本件原告主張
    依侵權行為損害賠償請求權及不當得利返還請求權之法律關
    係，擇一請求被告給付1,700,000元，其訴訟標的有2項，然
    僅有單一之聲明，核屬選擇訴之合併，惟原告主張依侵權行
    為損害賠償請求權請求被告給付，既為有理由，則其另主張
    依不當得利返還請求權，一併請求被告給付，揆諸前開說明
    ，即無審究之必要。
六、末按給付有確定期限者，債務人自期限屆滿時起，負遲延責
    任。給付無確定期限者，債務人於債權人得請求給付時，經
    其催告而未為給付，自受催告時起，負遲延責任。其經債權
    人起訴而送達訴狀，或依督促程序送達支付命令，或為其他
    相類之行為者，與催告有同一之效力，民法第299條第1項、
    第2項定有明文。 又遲延之債務，以支付金錢為標的者，債
    權人得請求依法定利率計算之遲延利息。但約定利率較高者
    ，仍從其約定利率；而應付利息之債務，其利率未約定，亦
    無法律可據者，週年利率為百分之5， 亦為同法第233第1項
    及第203條所明定。 查本件原告請求被告應賠償之前開金額
    ，並未定有給付之期限，則原告請求自起訴狀繕本送達被告
    之翌日起， 按週年利率百分之5計算之利息，並無不合；又
    原告之起訴狀繕本係於96年1月5日合法送達被告，有本院送
    達證書1紙在卷 （見臺灣臺中地方法院95年度訴字第3476號
    卷第15頁）可憑，則原告併請求被告應自96年1月6日起，按
    週年利率百分之5計算遲延利息， 核與上開規定並無違背，
    自無不合。
七、綜上所述，原告依侵權行為之法律關係，請求被告給付1,70
    0,000元， 及自起訴狀繕本送達翌日起即96年1月6日起至清
    償日止， 按週年利率百分之5加計法定遲延利息，為有理由
    ，應予准許。
八、原告陳明願供擔保，聲請宣告假執行，核無不合，爰酌定相
    當擔保金額准許之。 另並依民事訴訟法87條第1項確定訴訟
    費用額（即原告減縮聲明後之裁判費17,830元，至逾減縮後
    聲明1,700,000元以外原告所繳納之裁判費， 自應由原告負
    擔）如主文第2項所示。
九、據上論結，本件原告之訴為有理由， 依民事訴訟法第385條
    第1項前段、第78條、第87條第1項、第390條第2項，判決如
    主文。
中　　華　　民　　國　　96　 　年　　5　　月　　31　　日
                        民事第一庭　　法　官  陳金虎
以上為正本係照原本作成。
如對本判決上訴，須於判決送達後20日內向本院提出上訴狀（須
附繕本）。
中　　華　　民　　國　　96　　年　　6 　　月　　1 　　日
                                  　　書記官  謝文心
